【裁判字號】    97,抗,184
【裁判日期】    971230
【裁判案由】    拍賣抵押物
【裁判全文】
臺灣士林地方法院民事裁定               97年度抗字第184號
抗  告  人  丙○○即林郭腰治.
            己○○即林郭腰治.
            乙○○即林郭腰治.
            甲○○即林郭腰治.
            丁○○即林郭腰治.
            戊○○即林郭腰治.
相  對  人  庚○○○
                        號4樓.
上列抗告人因與相對人間拍賣抵押物事件，對於中華民國97年8
月19日臺灣士林地方法院97年度拍字第782 號裁定提起抗告，本
院裁定如下：
    主  文
抗告駁回。
抗告程序費用新臺幣壹仟元由抗告人連帶負擔。
    理  由
一、按扺押權人於債權已屆清償期而未清償者，得聲請法院拍賣
    抵押物，就其賣得價金而受清償，民法第873 條第1 項定有
    明文。而抵押權人於抵押人死亡後，聲請法院為拍賣抵押物
    之裁定，尚不以抵押人之繼承人已辦理繼承登記為必要，亦
    有最高法院85年度台抗字第206 號裁判意旨可資參照。又抵
    押權人依前開規定聲請拍賣抵押物係屬非訟事件，法院所為
    准駁之裁定，無確定實體法上法律關係存否之性質，於債權
    及抵押權之存否無既判力，故袛須其抵押權已經依法登記，
    且債權已屆清償期而未受清償，法院即應為准許拍賣抵押物
    之裁定，至對於此項法律關係有爭執之人，自得提起訴訟以
    資救濟，不得僅以抗告程序聲明其爭執，並據為廢棄拍賣抵
    押物裁定之理由（最高法院51年10月8 日民刑庭總會決議(三)
    參照）。
二、本件相對人主張因代償債務而受讓訴外人宜蘭縣五結鄉農會
    對於抗告人之被繼承人林郭腰治如原裁定所載之債權及就原
    裁定主文所示之不動產（下稱為系爭不動產）所設定抵押權
    （下稱系爭抵押權），並依法辦理抵押權讓與登記，且該債
    權已屆清償期而未受清償，有相對人提出之抵押權設定契約
    書、他項權利移轉變更契約書、他項權利證明書、代償證明
    書、土地登記謄本、繼承系統表、存證信函、掛號郵件回執
    及公示送達裁定及確定證明書影本等件可證。復有宜蘭縣五
    結鄉農會具狀陳報之債權證明文件即借據及授信約定書影本
    存卷為憑。則原法院據以准許相對人拍賣抵押物之聲請，即
    無不當。
三、抗告人乙○○、甲○○、丁○○、戊○○抗告意旨略以：相
    對人所受讓抵押權所設定系爭不動產權利範圍為75753/10萬
    ，惟目前權利範圍則為63273/10萬，自應減少其權利價值而
    為更正。且相對人電匯代償款之受款人與權利人及之後之購
    買人均為同一人，疑企圖掏空抗告人應得之權利等語。另抗
    告人丙○○、己○○則以：抗告人對於系爭抵押權所擔保之
    債權既生爭執，並提出陳述意見，自應由抵押權人提起確認
    抵押債權存在之訴，並待勝訴判決後，始得為許可拍賣抵押
    物之裁定。且本件系爭抵押權所擔保債權最高限額為1800萬
    元，原裁定竟認最高限額抵押債權為200 萬及2800萬元，已
    逾越最高限額甚多，足認原裁定確有違誤等語。
四、惟查，原裁定並未認定系爭抵押權所擔保之債權額為200 萬
    及2800萬元；且就相對人於代償債務時匯款對象、動機，以
    及系爭抵押權所擔保債權金額之實體上爭執事項，依前揭說
    明，亦應由抗告人另行起訴，以資解決。至於相對人所受讓
    系爭抵押權於系爭不動產設定之權利範圍固為75753/10萬；
    而其僅就土地登記謄本實際登記被繼承人林郭腰治就系爭不
    動產權利範圍63273/10萬為拍賣抵押物之聲請，乃其權利之
    自由行使，應不影響所聲請拍賣系爭不動產之擔保債權金額
    。從而，抗告人提起抗告，請求廢棄原裁定，並駁回相對人
    於原審之聲請，均乏所據。
五、據上論結，本件抗告為無理由，依非訟事件法第46條、第21
    條第2項、第24條第1項，民事訴訟法第495條之1第1 項、第
    449條第1項、第78條，裁定如主文。
中    華    民    國    97    年    12    月    30    日
                  民事第二庭  審判長法  官  俞慧君
                                    法  官  張國勳
                                    法  官  李瑜娟
以上正本證明與原本無異。
如不服本裁定，僅得於收受本裁定正本送達後10日內，以適用法
規顯有錯誤為理由，向本院提出再抗告狀，（須附繕本一份及繳
納再抗告裁判費新台幣1,000 元），經本院許可後始可再抗告。
再抗告時應提出委任律師或具律師資格之人之委任狀；委任有律
師資格者，另應附具律師資格證書及釋明委任人與受任人間有民
事訴訟法第466 條之1 第1 項但書或第2 項所定關係之釋明文書
影本。
中    華    民    國    97    年    12    月    31    日
                                    書記官  李秀蘊


司法院資訊處製作；財團法人民間司法改革基金會備份。
